【裁判字號】    90,毒抗,177
【裁判日期】    900531
【裁判案由】    觀察、勒戒
【裁判全文】
臺灣高等法院臺南分院刑事裁定            九十年度毒抗字第一七七號        Ｃ
      抗  告  人
      即受處分人  甲  ○  ○
右列抗告人因觀察勒戒案件，不服臺灣臺南地方法院中華民國九十年四月十三日裁定
（九十年度毒聲字第七○一號）提起抗告，本院裁定如左：
      主      文
原裁定撤銷，發回臺灣臺南地方法院。
      理      由
一、原裁定意旨以：檢察官移送意旨以被告甲○○基於施用第一級毒品海洛因之犯意
    ，於九十年二月五日或前九十六小時內，在不詳地點施用第一級毒品海洛因，嗣
    於九十年二月五日至台灣台南地方法院檢察署觀護人室報到時，經該署觀護人為
    其採尿送驗後查獲之事實，並有私立長榮管理學院九十年二月二十六日陽性報告
    一份附卷可稽，是被告施用毒品犯行明確，爰依毒品危害防制條例第二十條第一
    項及觀察勒戒處分執行條例第三條第一項規定，聲請裁定將被告送觀察、勒戒。
    原審法院經核屬實，依毒品危害防制條例第二十條第一項、觀察勒戒處分執行條
    例第三條第一項，將甲○○送勒戒處所觀察、勒戒云云。
二、抗告意旨略以：抗告人因煙毒案入獄執行後，吸食毒品之惡習業已戒除甚久，自
    八十八年十二月獲假釋以來，並不曾再碰觸任何毒品，然於今年二月間，抗告人
    因感冒與女性生理期間經痛之疾病，先後曾於九十年二月二日、二月三日前往台
    南市「朱讚騫外科診所」與「郭綜合醫院」求診，並經醫師以注射及藥物治療，
    其中口服藥內含有複矛甘草藥劑，其中即有鴉片成分，有診斷證明書附卷可證，
    嗣於同年二月五日依規定經觀護人採集尿液送驗後，即已將就診之情主動告知觀
    護人，並載明於抗告人之採尿單內。參以抗告人每次前往觀護人室報到後，觀護
    人均會採尿送驗，且會事先告知下一次必須報到之日期，有抗告人之觀護手冊附
    卷可稽，抗告人既明知九十年二月五日當日必須前往觀護人室報到，且觀護人亦
    勢必採尿送驗，衡情又豈會於報到日前故意吸食毒品，而令尿液檢驗呈陽性反應
    ？足證抗告人應係因為注射、服用「朱讚騫外科診所」與「郭綜合醫院」所開立
    之藥物，致驗尿結果呈嗎啡陽性反應，絕非吸食毒品所致，請鈞院調閱抗告人於
    九十年二月二日在朱讚騫外科診所，及同年二月三日在郭綜合醫院就診之病歷資
    料暨相關用藥處分查證，況現今亦有台北市榮民總醫院可透過精密檢驗儀器，可
    詳細分辨抗告人之尿液呈陽性反應，究係因服用藥物或吸食毒品所致，故請鈞院
    併將抗告人之尿液與附呈之醫師劑處方箋送請台北市榮民總醫院或法務部調查局
    再行鑑定。原審疏未將抗告人尿液再送覆驗，且未予抗告人任何辯解之機會，遽
    認抗告人有吸食毒品，逕為抗告人應送勒戒處所觀察、勒戒之裁定，實有未當等
    語。
三、查本件抗告人甲○○於九十年一月三十一日、二月二日因嚴重咳嗽、有痰、鼻塞
    等症狀，前往台南市朱讚騫外科診所求診，經朱讚騫醫師開立處方施藥，其中口
    服藥內含有複矛甘草藥劑，其中有鴉片成分，每粒二十五公克，有抗告人所提出
    朱讚騫外科診所於九十年四月二十三日、五月四日所開立之診斷證明書、藥劑處
    方箋各乙紙在卷足憑，另抗告人因女性生理期間經痛之疾病，於同年二月三日前
    往郭綜合醫院求診，並經主治醫師朱益志開立ＩＮＤＯＣＩＤ  ２５ＭＧ、ＰＩ
    ＰＥＴＯ  １０ＭＧ、ＳＫＥＬＡＸＩＮＥ  ３００ＭＧ、ＳＵＷＥＬＬ等藥品
    ，有抗告人所提出郭綜合醫院於九十年四月二十三日開立之診斷證明書、藥劑處
    方箋各乙紙在卷足憑。以此衡之，本件抗告人主張其於九十年二月五日所採集之
    尿液，經送驗尿液檢驗呈嗎啡陽性反應，係由於採尿送驗前幾日因朱讚騫醫師處
    方服用藥物，含嗎啡成分之強效藥物所致，並非抗告人另有施用第一級毒品海洛
    因行為，似屬可採。且目前臺北榮民總醫院等單位可透過精密檢驗儀器，詳細分
    辨出抗告人尿液陽性反應，是否由於服用藥物所致。原審法院疏未詳察，遽依檢
    察官聲請，即裁定將抗告人送勒戒處所觀察勒戒，自有未洽。抗告意旨，執以指
    摘原裁定不當，為有理由，自應由本院撤銷原裁定，發回原審法院另為適當處理
    。
四、據上論斷，應依刑事訴訟法第四百十三條，裁定如主文。
中    華    民    國      九十      年      五      月      三十一      日
                                  臺灣高等法院臺南分院刑事第六庭
                                      審判長法官  楊    明    章
                                            法官  顏    基    典
                                            法官  徐    宏    志
右正本證明與原本無異。
不得再抗告。
                                      法院書記官  李    梅    菊
中    華    民    國      九十      年      六      月      四          日


司法院資訊處製作；財團法人民間司法改革基金會備份。
